【裁判字號】    97,交聲,6
【裁判日期】    970507
【裁判案由】    聲明異議
【裁判全文】
臺灣臺南地方法院交通事件裁定           97年度交聲字第6號
移送機關    交通部公路總局嘉義區監理所臺南監理站
異議人即    甲○○
受處分人
上列受處分人因違反道路交通管理處罰條例案件，對於交通部公
路總局嘉義區監理所臺南監理站民國九十六年十二月十三日所為
之裁決處分（處分案號：嘉監南字第裁７４－Ｍ0000000
0號）聲明異議，本院裁定如下：
    主  文
異議駁回。
    理  由
一、原處分意旨略以：受處分人即異議人甲○○（下稱異議人）
    於民國九十六年十一月七日十四時二十分許，在重型機車駕
    駛執照業逾七十八年十二月一日有效期間之情形下，仍駕駛
    牌照號碼ＮＣＫ－２１１號重型機車（下稱ＮＣＫ－２１１
    號重型機車），如附圖所示沿臺南縣新化鎮○○路由東往西
    行駛，行經附圖所示中山路與洋子廟牌樓之路交岔而有燈光
    號誌管制之路口（下稱本件交岔路口）時，闖越紅燈，遭臺
    南縣警察局新化分局唪口派出所警員攔阻並開立南縣警交字
    第Ｍ00000000號舉發違反道路交通管理事件通知單
    （下稱本件舉發通知單）予以舉發，復經交通部公路總局嘉
    義區監理所臺南監理站（下稱原處分機關）認上揭違規事實
    明確，於九十六年十二月十三日以嘉監南字第裁７４－Ｚ0
    0000000號裁決書，就異議人上開駕駛執照逾有效期
    間仍駕車部分，依道路交通管理處罰條例（下稱處罰條例）
    第二十二條第一項第七款、第二項規定，裁處罰鍰新臺幣（
    下同）一千八百元、並扣繳駕照，就駕車行經有燈光管制之
    交岔路口闖紅燈部分，依同條例第五十三條第一項、第六十
    三條第一項第三款規定，裁處罰鍰一千八百元、並記違規點
    數三點（下稱原處分，又上開裁決書之舉發違反法條欄內漏
    載處罰條例第二十二條第二項）。
二、聲明異議意旨略以：異議人之重型機車駕駛執照在七十八年
    十二月一日有效期間期滿後，並未再辦理換照，且於九十六
    年十一月七日十四時二十分許，駕駛ＮＣＫ－２１１號重型
    機車沿臺南縣新化鎮○○路由東往西行駛，而在通過本件交
    岔路口後，剛騎到大新加油站欲右轉進入加油時，站在通過
    大新加油站後、距離該加油站約五十公尺之另一個設有紅綠
    燈之交岔路口處執勤之警員，吹哨揮手叫我過去，我並未注
    意通過本件交岔路口時，該燈號是否為紅燈，但警員並未告
    知我有闖紅燈，卻開單舉發駕駛執照逾期及闖紅燈，我認為
    並無闖紅燈而拒簽，原處分容有不當，爰聲明異議請求撤銷
    原處分。
三、按汽車駕駛人，有駕駛執照逾期仍駕車者，處一千八百元以
    上三千六百元以下罰鍰，且駕駛執照扣繳之；又汽車駕駛人
    ，行經有燈光號誌管制之交岔路口闖紅燈者，處一千八百元
    以上五千四百元以下罰鍰，並記違規點數三點，處罰條例第
    二十二條第一項第七款、第二項、第五十三條第一項、第六
    十三條第一項第三款分別立有明文。經查：
  (一)臺南縣警察局新化分局唪口派出所警員以異議人於九十六年
    十一月七日十四時二十分許，在重型機車駕駛執照業逾有效
    期間之情形下，仍駕駛ＮＣＫ－２１１號重型機車沿臺南縣
    新化鎮○○路由東往西行駛，且於行經附圖所示本件交岔路
    口時闖越紅燈為由，開立本件舉發通知單予以舉發，並經原
    處分機關認上揭違規事實明確，以原處分就異議人上開駕駛
    執照逾有效期間仍駕車部分，依處罰條例第二十二條第一項
    第七款、第二項規定，裁處罰鍰一千八百元、並扣繳駕照；
    就駕車行經有燈光管制之交岔路口闖紅燈部分，依同條例第
    五十三條第一項、第六十三條第一項第三款規定，裁處罰鍰
    一千八百元、並記違規點數三點等情，有本件舉發通知單及
    原處分各一份可稽。
  (二)異議人領有之重型機車駕照，有效期間於七十八年十二月一
    日即告期滿，有異議人之機車駕照基本資料一份可憑，是異
    議人之重型機車駕照，在七十八年十二月二日之後，即因未
    申辦換照而處於逾期之狀態。
  (三)證人即舉發本件違規之警員乙○○除具結證稱：當時我執行
    十四時至十六時之勤務，與另一位林福順警員，站在如附圖
    所示距離本件交岔路口約一二五公尺處之鐵工廠（即附圖所
    示日揚實業社）門口執勤，我看到異議人騎一部機車由新化
    往永康方向行駛，在進入本件交岔路口之號誌已為紅燈時，
    異議人所騎之機車尚未到達路口，係在該號誌為紅燈時始通
    過停止線，我們確認是闖紅燈才進行攔阻，原本林福順在附
    圖所示之執勤地點舉指揮棒並吹哨示意異議人停車，異議人
    就停在附圖所示大新加油站前面，並用腳推動機車後退，林
    福順見狀就用指揮棒示意異議人騎到我們執勤的地點，異議
    人才過來，當時我在林福順旁邊，所以都有看到過程，異議
    人過來後，我就請異議人出示行照、駕照，林福順也有向異
    議人表示其有闖紅燈，我也有向其表示其有闖紅燈，異議人
    回頭看，說怎麼會有紅綠燈，我就示意其往後看在本件交岔
    路口處有一個紅綠燈，異議人沈思了一下，就說可不可以開
    未帶駕照或未戴安全帽等較輕的罰單，我們表示要依法辦理
    ，而且異議人表示其未帶駕照，但我們透過電腦查詢才知道
    其係駕照逾期，我遂填寫本件舉發單舉發其闖紅燈及駕照逾
    期之違規，異議人看到舉發單說為什麼處罰那麼重，我就表
    示係依法舉發，我請異議人在本件舉發單上簽名，其一直不
    願意簽名，所以我就在舉發單上註明拒簽，也有把舉發單交
    付等語外，尚證稱：在附圖所示執勤地點與隔壁之大新加油
    站之間並無其他交岔路口，須再往西通過執勤地點之後不遠
    處有一個丁字路口，通過該丁字路口才有一家保養廠，但該
    丁字路口無紅綠燈，且我們並非站在該保養廠前方執勤等語
    至明；且由在附圖所示處所拍攝之相片，顯示在警員站立執
    勤之日揚實業社之前方，與隔壁相鄰之大新加油站之間，僅
    存有如附圖所示、約為四公尺寬之中山路八八０號巷道而已
    ，該處並無設置紅綠燈號誌，有舉發現場相片二張可憑（見
    本院卷第二七頁編號三、四相片），核與證人乙○○所陳之
    舉發現場之路況相合，足見異議人指稱舉發警員係站在通過
    大新加油站後之另一個設有紅綠燈之交岔路口處執勤云云，
    與事實難認相符。
  (四)又本件舉發之時，係屬十四時二十分許之白天，當時亦無下
    雨或起霧之情形，且由附圖所示警員站立執勤之地點，面向
    本件交岔路口方向，因仍屬直線道路而可清楚觀得本件交岔
    路口號誌及車輛通行之狀況，有舉發現場拍攝之相片可稽（
    見本院卷第二六頁編號一相片），則舉發警員面向本件交岔
    路口觀看之視野範圍，光線明亮且可清晰觀得本件交岔路口
    號誌及車輛動態，並無任何受礙或不清之跡象可言。
  (五)依上所述，警員係在視線清楚無礙，並處於可明確觀得本件
    交岔路口之號誌及車輛之行進動態，以及秉持確認沿臺南縣
    新化鎮○○路由東往西行駛之車輛，係在通過進入本件交岔
    路口之停止線時，該中山路號誌必須已為紅燈，始才進行攔
    阻舉發闖紅燈之動作此等嚴格取締之標準，經親眼目擊異議
    人駕駛之ＮＣＫ－２１１號重型機車闖紅燈，始予以攔停並
    開單舉發，應足以排除誤看或誤為判斷之疑慮，且警員執行
    公務時，本身即受有行政懲處責任之監督，且其到庭具結作
    證，須以刑事責任擔保其證言之真實性，並再參以舉發之警
    員與異議人毫不相識，並無故舊怨隙，衡情應無設詞虛構違
    規情節之必要等情綜合以觀，上開警員證述之本件違規及舉
    發之過程情節，足可採信。
  (六)從而，異議人在重型機車駕駛執照業逾有效期間之情形下，
    仍駕駛ＮＣＫ－２１１號重型機車沿新化鎮○○路由東往西
    行駛，並於行經本件有燈光號誌管制之交岔路口時，有闖越
    紅燈等違規事實，堪予認定，原處分機關據以依處罰條例第
    二十二條第一項第七款、第二項、第五十三條第一項、第六
    十三條第一項第三款等規定，並參酌違反道路交通管理事件
    統一裁罰標準表等相關內容，裁處如原處分所示之處罰，並
    無違誤，本件異議為無理由，應予駁回。
四、據上論斷，應依道路交通案件處理辦法第十九條，裁定如主
    文。
中    華    民    國    97    年    5     月    7     日
                    交通法庭  法  官  陳威龍
以上正本證明與原本無異。
如不服本裁定，應於收受送達後5日內向本院提出抗告狀。（應
附繕本）
                              書記官  鄭吉裕
中    華    民    國    97    年    5     月    7     日


司法院資訊處製作；財團法人民間司法改革基金會備份。
